【裁判字號】    96,上訴,5325
【裁判日期】    970214
【裁判案由】    違反槍砲彈藥刀械管制條例
【裁判全文】
臺灣高等法院刑事判決                96年度上訴字第5325號
上  訴  人  台灣桃園地方法院檢察署檢察官
被      告  乙○○
                    現另案在臺灣桃園監獄執行中
指定辯護人  本院公設辯護人甲○○
上列上訴人因被告違反槍砲彈藥刀械管制條例案件，不服臺灣桃
園地方法院95年度訴字第2760號，中華民國96年11月6日第一審
判決（起訴案號：臺灣桃園地方法院檢察署95年度偵字第7618號
），提起上訴，本院判決如下：
    主  文
上訴駁回。
    理  由
一、本案經本院審理結果，認第一審判決對被告乙○○為無罪之
    諭知，核無不當，應予維持，除下述外，並引用第一審判決
    書記載之證據及理由（如附件）。
二、檢察官上訴意旨以：被告未經許可持有扣案之槍、彈之事實
    ，業據被告於94年12月23日警詢、同日內勤檢察官偵查、95
    年11月17日檢察官偵查、96年7月25日原審法院訊問、96年9
    月11日原審法院審理中一再坦認不諱，核與證人陳嘉慶、施
    明杰於警詢、檢察官偵查中之供述相符，並有扣案之槍、彈
    可資佐證，參以扣案之槍、彈係員警於車號4129-MZ號自用
    小客車內被告所乘座之右前座、目視隨手可及之右前門板下
    方置物處內查扣一節，亦經員警許瑞富於原審證述明確，被
    告於同日審理中亦坦言其一上車就有看到前開槍、彈等語；
    證人陳嘉慶於原審96年10月16日審理中竟稱其在車上的2個
    小時期間，未曾聽見被告有詢問何以車上有槍、彈等語，足
    見被告上揭自白應屬實，衡諸被告係毒品列管人口，豈會甘
    冒為警查獲後百口莫辯之風險，而容任上開槍、彈置於身旁
    目視且隨手可及之處達數小時之久；被告於96年10月16日原
    審審理時雖辯稱搜索當初我們三人就互相暗示說好由其擔，
    槍、彈是施明杰的云云，然此不惟與被告於95年10月16日偵
    查中所辯槍、彈是陳嘉慶，那時陳嘉慶說他在假釋，如再犯
    罪要服殘刑9年，要其幫他頂罪，施明杰已死亡云云迥異，
    迨於檢察官95年11月17日偵查中與證人陳嘉慶對質時又自承
    警詢、內勤檢察官偵查時所為之自白係出於自由意識等語，
    且與證人陳嘉慶俱隻字未提扣案槍、彈及唆使頂替之事，與
    已死亡之施明杰有何關係，益證被告上揭所辯前後不一，顯
    係事後杜撰之詞，均不足採，原判決疏未慮此，逕為被告無
    罪之諭知，尚有未當云云。
三、惟查：
（一）按認定犯罪事實應依證據，為刑事訴訟法所明定，故被告
      否認犯罪事實所持之辯解，縱屬不能成立，仍非有積極證
      據足以證明其犯罪行為，不能遽為有罪之認定；事實審法
      院對於證據之取捨，依法雖有自由判斷之權，然積極證據
      不足證明犯罪事實時，被告之抗辯或反證縱屬虛偽，仍不
      能以此資為積極證據應予採信之理由；被告之自白，雖為
      證據之一種，但必與事實相符者為限，若其自白顯有疑義
      ，而審理事實之法院，就其職權調查之所得，仍未能證明
      其自白確與事實相符者，自不得據為認定犯罪事實唯一之
      基礎；刑事訴訟法第156條第2項規定，被告雖經自白，仍
      應調查其他必要之證據，以察其是否與事實相符。立法目
      的乃欲以補強證據擔保自白之真實性；亦即以補強證據之
      存在，藉之限制自白在證據上之價值。而所謂補強證據，
      則指除該自白本身外，其他足資以證明自白之犯罪事實確
      具有相當程度真實性之證據而言。雖其所補強者，非以事
      實之全部為必要，但亦須因補強證據與自白之相互利用，
      而足使犯罪事實獲得確信者，始足當之。最高法院30 年
      上字第1831號、30年上字第482號、18年上字第1087號、
      74年台覆字第10號分別著有判例可資參照。
（二）查被告前於94年12月23日警詢時固坦承前開槍彈為其所持
      有，稱：伊係於94年12月15日晚間6時許自真實姓名年籍
      不詳綽號「阿國」之成年男子處取得，嗣於同年月22日晚
      間8時許，趁施明杰下車如廁之際將前開槍彈置放於車內
      等語（見95年度偵字第7618號偵查卷第17頁至第18頁），
      後於同日偵查之內勤檢察官訊問時亦坦承犯行，稱：伊係
      為交與真實姓名年籍不詳綽號「小黑」之成年人，而施明
      杰、陳嘉慶均不知情等語（見95年度核退字第67號偵查卷
      第15頁），然被告於其後偵查中俱否認前開槍彈為其所持
      有，並稱：前開槍彈為陳嘉慶持有，因當日為警查獲時無
      人承認，員警遂稱欲將伊及施明杰、陳嘉慶以共同持有槍
      彈罪嫌偵辦，而施明杰之小孩方出生，另陳嘉慶尚在假釋
      中，遂同意代陳嘉慶頂罪，陳嘉慶則負責籌措具保費用，
      嗣後再商量如何處理，但施明杰業已死亡等語（見95年度
      偵字第7618號偵查卷第75頁至第76頁、第82頁至第83頁）
      ；被告另於原審96年5月4日通緝到案訊問時及96年6月5日
      準備程序中亦否認犯行，所辯同前偵查中所述等語（見原
      審卷第73頁至第74頁、第91頁），但被告於原審96年7月
      25日延長羈押訊問時卻又坦承犯行，稱：因伊於警詢時有
      承認，現否認亦無何用等語（見原審卷第102頁），嗣於
      原審96年9月11日審理期日時，先坦承犯行，後否認犯行
      ，稱：係施明杰與陳嘉慶央求伊先行認罪，待具保後再行
      處理，但不知前開槍彈為何人所持有等語（見原審卷第
      124頁至第129頁），嗣被告於96年10月5日自白狀及原審
      96年10月16日審理期日則均否認犯行，並稱：前開槍彈為
      施明杰所持有等語（見原審卷第146頁至第148頁、第173
      頁）。是綜觀被告先後多次供述，就扣案槍、彈是否為其
      持有一節供述不一，究以何等之供述為可採，確有可疑。
      被告究否對被訴之犯罪自白，應就其於偵、審中之供述，
      綜合觀察定之，於法尚不得遽執其中某次或某數次之供述
      ，即遽認被告已對於犯罪為自白，而置其他不同之供述於
      不論。如上述本件被告固曾於94年12月23日警詢、同日內
      勤檢察官偵查、95年11月17日檢察官偵查、96年7月25日
      原審法院訊問、96年9月11日原審法院審理中坦認犯罪；
      惟如上揭所示，被告亦曾於偵、審中多次否認犯行，諸此
      不同之多數供述，究以何者堪認係對於犯罪之自白且與事
      實相符，則應以有無補強證據定之。
（三）證人陳嘉慶、施明杰固於警詢或檢察官偵查中供稱扣案之
      槍、彈係被告所有云云（分見95年度偵字第7618號偵查卷
      第100頁、第29頁、第37頁）。惟查本件扣案之槍、彈係
      在證人施明杰所駕駛之車號4129-MZ 號自用小客車內查獲
      ，當時在車上之人除被告外尚有證人陳嘉慶、施明杰二人
      ，是客觀上被告、陳嘉慶、施明杰三人，關於扣案之槍、
      彈，均非無嫌疑，是證人陳嘉慶、施明杰之於該扣案之槍
      、彈，顯有利害關係；更何況證人陳嘉慶嗣於原審審理中
      復改稱扣案之槍、彈係施明杰的等語（見原審卷第169頁
      ）。在在足證證人陳嘉慶、施明杰於警詢或檢察官偵查或
      原審審理中所為之供述，尚非無疑，是其等之證述或供述
      均不足以資為被告就犯罪事實所為供述確有否相當程度真
      實性之證據。
（四）另本件扣案之槍、彈係車號4129-MZ號自用小客車內被告
      所乘座之右前座、目視隨手可及之右前門板下方置物處內
      查扣一節，固經員警許瑞富於原審證述明確；惟果上開槍
      、彈確屬被告所持有，何以其於開門供警臨檢前就上開置
      放於右前座門板旁槍、彈均不加施以掩飾，逕任員警得一
      目了然，而自陷於極易為警查獲之狀態，顯與常情有違，
      此等情節，業據原判決於理由欄內詳予敘明。是本件扣案
      之槍、彈在被告所乘座之右前座、目視隨手可及之右前門
      板下方置物處內查扣一節，於法亦不足以資為該扣案之槍
      、彈係被告所持有之補強證明。
四、綜上所述，檢察官上述上訴意旨所陳各節，無非係就已經原
    審本於自由心證原則，詳為判斷並敘明理由其證據證明力之
    證據資料，再事爭執其證明力，於法並無足採。檢察官之上
    訴顯無理由，應予駁回。
據上論結，應依刑事訴訟法第373條、第368條，判決如主文。
本案經檢察官羅松芳到庭執行職務。
中    華    民    國    97    年    2     月    14    日
                  刑事第二十庭審判長法  官  楊貴雄
                                    法  官  林立華
                                    法  官  林銓正
以上正本證明與原本無異。
檢察官如不服本判決，應於收受送達後10日內向本院提出上訴書
狀，其未敘述上訴之理由者並得於提起上訴後10日內向本院補提
理由書（均須按他造當事人之人數附繕本）。
                                    書記官  陳玲憶
中    華    民    國    97    年    2     月    15    日
附件：
臺灣桃園地方法院刑事判決              95年度訴字第2760號
公  訴  人  臺灣桃園地方法院檢察署檢察官
被      告  乙○○  男  36歲（民國○○年○月○○日生）
                    身分證統一編號：Ｚ000000000號
                    住新竹縣關西鎮東山里1鄰湳湖17號
                    （另案於臺灣桃園監獄執行中）
指定辯護人  本院公設辯護人林銘宏
上列被告因違反槍砲彈藥刀械管制條例案件，經檢察官提起公訴
（95年度偵字第7618號），本院判決如下：
    主  文
乙○○無罪。
    理  由
一、公訴意旨略以：被告乙○○未經主管機關許可，於民國94年
    12月15日晚間6 時許，在桃園縣龍潭大池塘旁，自某真實姓
    名年籍不詳綽號「阿國」之成年男子處，取得仿BERETTA 廠
    84型半自動手槍製造之槍枝，換裝土造金屬槍機、槍管、擊
    錘而成之改造手槍1支（槍枝管制編號000000000 號)、具殺
    傷力之子彈9顆及霰彈4 顆，以及不具殺傷力之子彈1顆後，
    即無故持有之。嗣於同年月22日晚間11時30分許，被告與施
    明杰、陳嘉慶共同駕駛車號4129-MZ 號自用小客車，行經桃
    園縣中山路與龍安街時，為警查獲，並扣得前開槍彈，因認
    被告涉犯槍砲彈藥刀械管制條例第8條第4項之未經許可持有
    可發射子彈具有殺傷力之改造手槍及同條例第12條第4 項之
    未經許可持有具有殺傷力之子彈罪嫌。
二、按犯罪事實應依證據認定之，無證據不得認定犯罪事實；不
    能證明被告犯罪或其行為不罰者應諭知無罪之判決，刑事訴
    訟法第154條第2項、第301條第1項定有明文。又認定不利於
    被告之事實，須依積極證據，苟積極證據不足為不利於被告
    事實之認定時，即應為有利於被告之認定；而事實之認定，
    應憑證據，如未能發現相當證據，或證據不足以證明，自不
    能以推測或擬制之方法，以為裁判基礎；另認定犯罪事實所
    憑之證據，雖不以直接證據為限，間接證據亦包括在內，然
    而無論直接或間接證據，其為訴訟上之證明，須於通常一般
    之人均不致有所懷疑，而得確信其為真實之程度者，始得據
    為有罪之認定，最高法院30年上字第816 號、40年臺上字第
    86號、76年臺上字第4986號著有判例亦可資參照。
三、公訴人認被告乙○○涉犯未經許可持有可發射子彈具有殺傷
    力之改造手槍及子彈罪嫌，無非係以被告於警詢時及偵查中
    之供述，證人施明杰於警詢時之證述、證人陳嘉慶於警詢時
    及偵查中之證述，扣案之改造手槍1支、子彈9顆及霰彈4 顆
    ，內政部警政署刑事警察局95年3月3日刑鑑字第0940199834
    號槍彈鑑定書及現場照片為證，且被告先後辯稱前開槍彈為
    證人施明杰或陳嘉慶持有，然與證人陳嘉慶對質詰問程序卻
    未提及前開槍彈屬證人施明杰或陳嘉慶持有等情，足認被告
    所辯顯係卸責之詞等為其主要論據。
四、訊據被告乙○○於上述時地，在施明杰所駕駛，搭載被告與
    陳嘉慶之車號4129-MZ 號自用小客車內，為警攔查臨檢而查
    獲改造手槍1支、子彈9顆及霰彈4 顆等事實，惟堅詞否認有
    何未經許可持有可發射子彈具有殺傷力之改造手槍及子彈犯
    行，辯稱：伊於為警查獲時因無人承認前開槍彈為何人持有
    ，然前開槍彈實係施明杰持有，因施明杰甫執行出獄，且家
    中尚有妻子及幼兒待照顧，遂央求伊先承認犯行並同意擔付
    具保費用，乃向查獲之員警承認前開槍彈為伊所持有，但不
    知所涉係重罪，且於具保後即無法聯繫施明杰與陳嘉慶，復
    認陳嘉慶未支出具保費用，故改稱前開槍彈為陳嘉慶持有，
    然實則非之，前開槍彈卻非伊所持有等語。經查：
  (一)被告前於94年12月23日警詢時坦承前開槍彈為其所持有，並
    稱：伊係於94年12月15日晚間6 時許自真實姓名年籍不詳綽
    號「阿國」之成年男子處取得，嗣於同年月22日晚間8 時許
    ，趁施明杰下車如廁之際將前開槍彈置放於車內等語（詳95
    年度偵字第7618號偵查卷第17頁至第18頁），後於同日偵查
    之內勤檢察官訊問時亦坦承犯行，復稱：伊係為交與真實姓
    名年籍不詳綽號「小黑」之成年人，而施明杰、陳嘉慶均不
    知情等語（詳95年度核退字第67號偵查卷第15頁），然被告
    於其後偵查中俱否認前開槍彈為其所持有，並稱：前開槍彈
    為陳嘉慶持有，因當日為警查獲時無人承認，員警遂稱欲將
    伊及施明杰、陳嘉慶以共同持有槍彈罪嫌偵辦，而施明杰之
    小孩方出生，另陳嘉慶尚在假釋中，遂同意代陳嘉慶頂罪，
    陳嘉慶則負責籌措具保費用，嗣後再商量如何處理，但施明
    杰業已死亡等語（詳95年度偵字第7618號偵查卷第75頁至第
    76頁、第82頁至第83頁），另被告於本院96年5月4日通緝到
    案訊問時及96年6月5日準備程序中亦否認犯行，所辯同前偵
    查中所述等語（詳本院卷第73頁至第74頁、第91頁），但被
    告於本院96年7 月25日延長羈押訊問時卻又坦承犯行，並稱
    ：因伊於警詢時有承認，現否認亦無何用等語（詳本院卷第
    102頁），嗣於本院96年9月11日審理期日時，先坦承犯行，
    後否認犯行，復稱：係施明杰與陳嘉慶央求伊先行認罪，待
    具保後再行處理，但不知前開槍彈為何人所持有等語（詳本
    院卷第124頁至第129頁），後被告於96年10月5 日自白狀及
    本院96年10月16日審理期日均否認犯行，並稱：前開槍彈為
    施明杰所持有等語（詳本院卷第146頁至第148頁、第173 頁
    ）。觀諸被告歷次供詞，先後就前開槍彈是否為其持有乙節
    陳述不一，嗣辯稱前開槍彈係陳嘉慶或施明杰持有，並央求
    被告先行予承擔犯行等語，究以何次供述屬實，所為不利於
    己之自白是否合於事實，有無頂替他人誣告情事，著實可疑
    。
  (二)又證人即查獲員警許瑞富於本院審理時結稱：當日係執行酒
    駕路檢勤務，見施明杰所駕駛之車號4129-MZ 號自用小客車
    於接近攔檢點時車速減慢、形跡可疑，遂指揮停車受檢，經
    查右前座之被告為毒品行方不明人口，遂請下車接受盤查，
    嗣於被告開啟車門時即見門板置物處放置有霰彈，遂逕行逮
    捕，並請同車之施明杰及陳嘉慶接受檢查，復於車內之右後
    座腳踏板下方及抱枕內各發現改造手槍及子彈，待搜索完畢
    詢問被告等人前開槍彈為何人持有時，被告當場承認為其持
    有，但於搜索戒護時間隔一段距離，故被告等人容有交談、
    暗示之機會等語（詳本院卷第162頁至第164頁），再人即查
    獲員警曹朝政亦於本院審理時證稱：伊當日係負責戒護任務
    ，因被告等人配合攔檢，無逃亡之虞，故未禁止交談，且當
    時在快車道上，有車輛往來，雖有看見被告等人有在交談之
    動作，但聽不見談話之聲音，另於查獲霰彈時即有詢問為何
    人持有，然無人承認，嗣於搜索完畢再次詢問，被告則承認
    前開槍彈為其所持有等語（詳本院卷第165頁至第167頁）。
    細譯證人許瑞富、曹朝政所述，被告於查獲霰彈之當下未立
    即承認為其所持有，嗣被告及施明杰、陳嘉慶在旁為警戒護
    ，而於搜索施明杰所駕駛上述自用小客車後，被告方坦承前
    開槍彈為其所持有，然於員警搜索車內時間，被告等人確有
    交談之動作，且證人陳嘉慶亦證稱：施明杰於查獲蹲在路旁
    時，即央求伊頂罪，但伊沒辦法，後施明杰轉而央求被告承
    認，並會辦理具保事宜等語（詳本院卷第 169頁），則於該
    段時間被告等人既有交談之機會，復證人陳嘉慶亦結稱施明
    杰有央求等罪之情，究被告於警詢時、偵查中及本院訊問、
    準備程序中時審理時所為坦承犯行之供詞，是否因頂替他人
    犯罪而為不實之陳述，即有可能，即難遽謂前開槍彈確屬被
    告所持有。
  (三)再被告為警攔查實施酒測及查驗身分時尚能坦然配合，復因
    為毒品行方不明人口而下車接受盤查，遂於開啟車門之際即
    因門板置物處明顯放置有霰彈而為警查獲，此有查獲之現場
    照片1 紙在卷可稽（見95年度偵字第7618號偵查卷第52頁）
    ，倘前開槍彈確屬被告所持有，何以於置放在右前座門板旁
    之霰彈不加施以掩飾，逕任員警得一目了然，反將右後座之
    改造手槍及子彈分別藏匿在腳踏板下方及抱枕內，此亦有查
    獲之現場照片2 紙附卷足憑（見95年度偵字第7618號偵查卷
    第51頁），自陷於極易為警查獲之狀態，顯與常情有違，要
    難逕認被告持有前開槍彈。復且，如謂被告係於94年12月22
    日晚間8 時許，趁證人施明杰下車如廁之際將前開槍彈置放
    於車內，欲交付與真實姓名年籍不詳綽號「小黑」之成年人
    ，然證人陳嘉慶已於同日晚間9 時30分許與被告及證人施明
    杰共乘汽車，並坐於左後座，則被告應如何趁證人施明杰、
    陳嘉慶均未注意之際，自藏匿於車內之右後座腳踏板下方及
    抱枕內再行取出前開槍彈，顯屬難事，況證人施明杰於警詢
    時證稱：當日欲前往證人陳嘉慶指示之林口醫院等語（詳95
    年度偵字第7618號偵查卷第30頁），與證人陳嘉慶於本院審
    理時結稱：當日欲前往桃園地區找朋友，但不知目的為何等
    語（詳本院卷第171 頁），兩人陳述內容互有出入，則證人
    施明杰當日駕車欲前往之處所、目的為何，均有未明，且證
    人陳嘉慶乃因證人施明杰電話聯繫而共乘汽車，為何就證人
    施明杰所陳乃應證人陳嘉慶之託載往林口醫院乙節避而不談
    ，足徵渠等證詞顯有瑕疵，自不得以證人施明杰、陳嘉慶指
    證前開槍彈為被告持有等語，採為不利被告之證據。至被告
    固於偵查中及本院審理時先後改稱前開槍彈為證人陳嘉慶或
    施明杰持有等語，然證人施明杰、陳嘉慶均否認上情，且質
    以被告所憑事證，乃證人施明杰承諾負擔具保之保證金，查
    獲之汽車為證人施明杰所駕駛，及被告臆測證人陳嘉慶未分
    擔保證金等情，俱無具體證據可供查證，所辯是否屬實雖有
    疑問，但此僅涉被告有無誣告他人犯罪之舉，尚不得以被告
    所辯不實，反認本案無上述不合常理之情，得謂被告持有前
    開槍彈行為已達無合理懷疑之程度。
  (四)基上，被告雖為警在證人施明杰車內查獲前開槍彈，並於警
    詢時、偵查中、本院訊問、準備程序及審理時，先後坦承有
    持有前開槍彈之犯行，然被告嗣後業堅詞否認，且觀所藏匿
    之前開槍彈位置與常情相悖，復證人施明杰、陳嘉慶證述內
    容亦多所隱瞞，而有瑕疵之不可採信之情事，究難徒以證人
    施明杰車內查獲有前開槍彈之事實，於本案尚乏積極證據之
    情形下，遽以被告不實之供述而謂其所涉犯行為真。
五、綜上所述，本案關於被告未經許可持有可發射子彈具有殺傷
    力之改造手槍及子彈犯行之證明，尚未達於通常一般之人均
    不致有所懷疑，而得確信其為真實之程度，殊屬無從為有罪
    之確信。此外，本院復查無其他積極證據足資證明被告有公
    訴人所指之犯行，是應認不能證明被告犯罪，揆諸首揭說明
    ，自應為被告無罪之諭知。
據上論斷，應依刑事訴訟法第301條第1項，判決如主文。
本案經檢察官丁俊成到庭執行職務。
中    華    民    國    96    年    11    月    6     日
                  刑事第六庭  審判長法  官  黃梅淑
                                    法  官  宣玉華
                                    法  官  黃翊哲
以上正本證明與原本無異。
如不服本判決，應於判決送達後10日內向本院提出上訴狀（應附
繕本），其未敘述上訴理由者，應於上訴期間屆滿後20日內補提
理由書狀於本院，上訴於臺灣高等法院。
                                    書記官  劉霜潔
中    華    民    國    96    年    11    月    6     日


司法院資訊處製作；財團法人民間司法改革基金會備份。
